臺灣臺北地方法院刑事判決　　　　　　100年度審訴緝字第9號
公　訴　人　臺灣臺北地方法院檢察署檢察官
被　　　告　許淑娟
上列被告因偽造文書案件，經檢察官提起公訴(86年度偵字第210
18號、86年度偵字第25891號、87年度偵字第5378號)，本院判決
如下：
    主  文
本件免訴。
    理  由
一、公訴意旨略以：被告許淑娟為富利肯實業有限公司之業務專
    員，意圖侵占游陳賢、游義信、游黃素蘭及簡瑞民等人名下
    集保股票，基於概括犯意於民國86年6月3日、7月2日二度冒
    用游陳賢等四人名義在台新銀行開立新存款帳戶及向富邦銀
    行仁愛分行以掛失為由，由其任保證人為上開四人申請補發
    存摺，旋即於86年6月10日將游陳賢等4人在富邦證券公司名
    下如附件附表所示之股票賣出，共計得款新臺幣(下同）1億
    1600餘萬元，並將上開款項匯入前揭偽開之台新銀行帳戶，
    再向台證綜合證券公司購買附買回公債，於86年6 月18日提
    前解約，將該款全數存入被告在台新銀行之帳戶後輾轉匯至
    香港侵占入己花用，事後逃匿無蹤，認被告涉犯刑法第 216
    條、第210條之行使偽造文書罪及刑法第335條第1 項普通侵
    占罪之罪嫌。
二、按刑事案件其時效完成者，得不經言詞辯論而為免訴之判決
    ，刑事訴訟法第302條第2 款、第307條分別定有明文。又被
    告許淑娟所涉犯罪，依檢察官起訴書所引法條，包括刑法偽
    造文書、行使偽造文書罪與普通侵占之犯罪，而被告偽造私
    文書之低度行為為行使偽造私文書之高度行為所吸收不另論
    罪，應成立行使偽造私文書罪。另被告行使偽造私文書與普
    通侵占，二者間有方法結果之牽連關係，為牽連犯，以較重
    之行使偽造文書罪論之，而刑法在被告行為（86年）後，已
    於94年1月7日修正通過、94年2月2日公布，復於95年7月1日
    施行，其行為後法律有變更者，適用行為時之法律，但行為
    後之法律有利於行為人者，適用最有利於行為人之法律，為
    修正後刑法第2條第1項所明定。經比較被告所犯兩罪嫌行為
    時及行為後修正之刑法，刑度並無修正，故無新舊法適用比
    較，因此應分別以刑法偽造文書罪與普通侵占之法定刑最高
    刑度分別為5 年訂為追訴權時效之標準。而被告所涉偽造文
    書與普通侵占之犯罪，後者行為終了之日較晚，因此僅計算
    普通侵占之時效期間，對被告並無影響且檢察官雖起訴被告
    連續行使偽造私文書，惟因刑法第82條規定，本刑應加重或
    減輕者，追訴權時效期間，仍依本刑計算，是被告連續行使
    偽造私文書於追訴權時效期間之計算並無影響。故依修正前
    刑法第80條第1項第2款時效期間，及第83條關於停止進行、
    1/4期間之規定計算，其追訴權時效期間為12年6月，惟若依
    修正後之刑法第80條、第83條等規定計算時效期間，則增長
    為25年，縱與修正後有關提起公訴日即87年3 月31日，至法
    院繫屬日即87年7 月8日，共100日之期間不予扣除之規定比
    較，仍以修正前之刑法有關時效規定，對於被告較為有利。
    故依現行刑法第2條第1項前段規定，本件應適用修正前刑法
    第80條、第83條之規定計算追訴權時效期間為12年6 月，合
    先敘明。
三、經查，被告許淑娟所涉犯行使偽造文書與普通侵占等之罪，
    其最後犯罪行為時間在86年6 月18日，該案經臺灣臺北地方
    法院檢察署檢察官於86年9月12日開始偵查，並於87年3月31
    日提起公訴(起訴案號：86年度偵字第21018號、86年度偵字
    第25891號、87年度偵字第5378號)，而於87年7月8日繫屬本
    院；再於本院審理中，被告經合法傳喚未到庭，拘提亦無所
    獲，因認其逃匿，本院即於87年12月7 日以86年北院義刑精
    緝字第1247號通緝書通緝被告，致審判程序不能繼續進行，
    第1次通緝到案之日為90年1月12日。後被告再次傳拘無著，
    本院於90年9月11日以90年北院文刑精緝字第550號通緝書第
    2 次通緝被告。此有本院87年度訴字第1089號、90年度訴緝
    第8號全卷及卷附通緝書2紙可稽，堪以認定。按被告最後犯
    罪時間既在86年6月18日；而其犯罪之追訴權時效為12年6月
    已如上述；而自86年9月12日（開始偵查）起至87年12月7日
    (通緝）止共1年2個月又27日之期間，與第1次通緝到案之日
    為90年1月12日至90年9 月11日第2次發佈通緝之8月2日期間
    ，依大法官釋字第138 號解釋之意旨，追訴權時效並無不能
    開始或繼續進行之問題，不能計入時效內而應將之扣除；至
    於87年3月31日（提起公訴）至87年7月8日（繫屬本院）之3
    月10日期間，因實際並未進行審判，則應計入時效期間。據
    此，將86年6月18日加上12年6月、1年2月27日、再加上8月2
    日、再扣減3月10日後，本件追訴權時效算至100年8月7日即
    已完成。
四、綜上所述，本件犯罪之追訴權時效既已完成，爰不經言詞辯
    論，逕為免訴之判決。
據上論斷，應依刑事訴訟法第302條第2 款、第307條，判決如主
文。
中    華    民    國   100    年    11    月    8     日
            刑事第二十庭  審判長法  官  劉慧芬
                                法  官  詹慶堂
                                法  官  呂政燁
上正本證明與原本無異。
如不服本判決應於收受送達後10日內向本院提出上訴書狀，並應
敘述具體理由；其未敘述上訴理由者，應於上訴期間屆滿後20日
內向本院補提理由書（均須按他造當事人之人數附繕本）「切勿
逕送上級法院」。告訴人或被害人如對於本判決不服者，應具備
理由請求檢察官上訴，其上訴期間之計算係以檢察官收受判決正
本之日期為準。
                                書記官  楊湘雯
中    華    民    國   100    年    11    月    8     日